【裁判字號】    97,上易,490
【裁判日期】    970423
【裁判案由】    傷害
【裁判全文】
臺灣高等法院臺中分院刑事判決         97年度上易字第490號
上  訴  人
即  被  告  丁○○
輔  佐  人
即被告之子  丙○○
上列上訴人因傷害案件，不服臺灣苗栗地方法院96年度易字第11
40號中華民國97年 1月17日第一審判決（起訴案號：臺灣苗栗地
方法院檢察署96年度偵字第4857號），提起上訴，本院判決如下
：
    主    文
原判決撤銷。
丁○○無罪。
    理    由
一、公訴意旨略以：被告丁○○於民國96年8月30日上午8時10分
    許，在苗栗縣造橋鄉大西村14鄰大坪85號前，因土地問題與
    其弟媳乙○○○發生爭吵，竟基於傷害之犯意，出手與乙○
    ○○發生拉扯，致乙○○○受有左上胸多處刮傷紅腫之傷害
    。案經乙○○○告訴，因認被告涉有刑法第277條第1項傷害
    罪嫌。
二、按犯罪事實應依證據認定之，無證據不得認定犯罪事實，刑
    事訴訟法第154條第2項定有明文。又刑事訴訟法所謂認定犯
    罪事實之證據，係指足以認定被告確有犯罪行為之積極證據
    而言，該項證據自須適合於被告犯罪事實之認定，始得採為
    斷罪資料；如未能發現相當證據，或證據不足以證明，自不
    能以推測或擬制之方法，以為裁判基礎（最高法院29年上字
    第3105號判例、40年台上字第86號判例可資參照）。又依最
    高法院32年上字第67號判例揭示，認定犯罪事實所憑之證據
    ，固不以直接證據為限，間接證據亦應包含在內，惟採用間
    接證據時，必其所成立之證據，在直接關係上，雖僅足以證
    明他項事實，而由此他項事實，本於推理之作用足以證明待
    證事實者，方為合法，若憑空之推想，並非間接證據。至於
    被害人之陳述如無瑕疵，且就其他方面調查又與事實相符，
    固足採為科刑之基礎，倘其陳述尚有瑕疵，而在未究明前，
    遽採為論罪科刑之根據，即難認為適法。另告訴人之告訴，
    係以使被告受刑事訴追為目的，是其陳述是否與事實相符，
    仍應調查其他證據以資審認（最高法院61年台上字第3099號
    判例、52年台上字第1300號判例參照）。而上開判例所謂之
    無瑕疵，應係指被害人所為不利被告之陳述，與社會上之一
    般生活經驗或卷附其他客觀事證並無矛盾而言，至所謂就其
    他方面調查認與事實相符，非僅以所援用之旁證足以證明被
    害結果為已足，尤須綜合一切積極佐證，除認定被告確為加
    害人之外，在推理上無從另為其他合理原因之假設而言。末
    按刑事訴訟法第161條已於91年2月8日修正公布，其第1項規
    定：檢察官就被告犯罪事實，應負舉證責任，並指出證明之
    方法。因此，檢察官對於起訴之犯罪事實，應負提出證據及
    說服之實質舉證責任。倘其所提出之證據，不足為被告有罪
    之積極證明，或其指出證明之方法，無從說服法院以形成被
    告有罪之心證，基於無罪推定之原則，自應為被告無罪判決
    之諭知 (最高法院92年台上字第128號判例參照）。
三、公訴人認被告涉有刑法第277條第1項之傷害罪嫌，無非係以
    告訴人乙○○○、證人黃德次、黃銘祥之證言、診斷證明書
    、現場錄影光碟經勘驗被告與告訴人確有發生拉扯，為其主
    要論據。惟訊諸上訴人即被告丁○○堅決否認有何傷害告訴
    人之行為，辯稱：未傷害乙○○○，不知她為何受傷，當天
    係告訴人夫妻抓住我，他們的兒子踹我的左腳，彼三人明知
    理虧，隔晚委請二坪村村長呂坤玉、造橋鄉鄉民代表陳鳳英
    交付新臺幣（下同）66,000元給被告，以此條件和解等語。
    經查：
  (一)證據能力方面：
    １、告訴人即證人乙○○○、證人黃德次、黃銘祥、李黃秋
        妹、蘇進富、李貞雄之警詢證言固屬被告以外之人於審
        判外之陳述，然本案當事人於本院調查證據時，就該等
        證言之證據能力並未聲明異議，依刑事訴訟法第 159條
        之5第2項規定，視為有同條第 1項之同意，且本院審酌
        上開警詢筆錄作成時之情況，並無證明力過低或違法取
        得之情形，應屬適當，依刑事訴訟法第159條之5第 2項
        規定，均有證據能力，自得作為證據。
    ２、證人乙○○○、黃德次、黃銘祥於偵查中經具結之證言
        ，按卷內資料查無顯不可信之情形，依刑事訴訟法第15
        9條之1第2項規定，亦認有證據能力，當得作為證據。
  (二)告訴人即證人乙○○○於警詢證述：被告找我理論土地糾
      紛，我們爭吵一會兒後，他就動手打我，後來我兒子黃銘
      祥等人就上前來把被告拉開，他是徒手打我，我的左胸多
      處刮傷紅腫等語（見偵查卷第5頁)；於偵查中證述：8 月
      30日上午 8時許，我和被告因土地問題發生爭吵，被告就
      用拳頭打我左胸等語（見偵查卷第34頁）；於原審陳稱：
      一開始是被告拉我，我的兒子看見我被打，就把被告拉開
      ，是被告先打我，也先打我兒子等語（見原審卷第27頁）
      。證人即告訴人乙○○○之配偶黃德次於警詢亦證述：我
      看到被告先出手打我太太的胸前，我就跟我兒子黃銘祥及
      親戚上前將她們分開，我沒有抓住被告的手讓黃銘祥踢他
      的腳等語（見偵查卷第14頁）；於偵查中證稱：我看到被
      告打告訴人的胸口，就上前拉他等語（見偵查卷第35頁）
      。證人黃銘祥於警詢證述：我母親乙○○○與我伯父丁○
      ○在我的旁邊爭吵，不知為什麼就互相拉扯，我看到就馬
      上跟我父親黃德次一起上前制止，並將他們分開，之後我
      們三人就在相互拉扯推擠，被告一直要向我靠近打我，我
      母親就拉著他不讓他靠近我等語（見偵查卷第21頁）；於
      偵查中證述：我聽說他們在打架，就上前制止，當天告訴
      人身上的傷怎麼來的，我沒看到等語。惟證人黃德次為告
      訴人之配偶；證人黃銘祥係告訴人之兒子，其所證是否與
      事實相符？有無故意附和告訴人之說詞？即有辨明之必要
      。依據現場錄影光碟勘驗結果（見偵查卷第36頁），係告
      訴人先對被告動手，被告再與告訴人、黃德次、黃銘祥等
      人拉扯，則告訴人乙○○○及證人黃德次指證係被告先動
      手毆打告訴人胸部，即與事實不符，難以採信。又告訴人
      指稱被告係以拳頭毆打其胸部，依常情所形成之傷害應係
      瘀傷，惟告訴人於翌日即96年 8月31日至行政院衛生署苗
      栗醫院診斷結果，竟係刮傷，有該院傷害診斷證明書在卷
      可憑（見偵查卷第26頁），則該傷害是否係被告以拳頭毆
      打所造成，即有可疑，是證人乙○○○、黃德次、黃銘祥
      前揭證詞及現場錄影內容、傷害診斷證明書，均難證明告
      訴人所受之傷害，確係被告所造成。
  (三)本件告訴人與被告間肢體接觸既係起於告訴人先對被告動
      手，而依證人黃德次、黃銘祥前揭證詞，其二人在旁立即
      制止並拉開，則依此情境，被告以一人對付三人，且其中
      黃銘祥更係年富力壯，被告已逾65歲，豈有餘力主動攻擊
      並毆打告訴人成傷之可能。況被告辯稱當天係告訴人乙○
      ○○及黃德次夫妻抓住我，他們的兒子黃銘祥踹我的左腳
      ，彼三人明知理虧，隔晚委請二坪村村長呂坤玉、造橋鄉
      鄉民代表陳鳳英交付66,000元給被告，以此條件和解等情
      ，業經證人呂坤玉證述：「陳鳳英代表跟我講是我的村民
      的事情，我就陪同陳鳳英拿66,000元到丁○○先生家去給
      他」等語（見原審卷第24頁），核與證人黃銘祥於警詢亦
      證述：「我踢傷丁○○的事，他兒子有向我索賠新臺幣66
      ,000元，並要我用紅包袋裝好交給他父親丁○○，而我也
      照他們所講的，將新臺幣66,000元用紅包袋裝好，交給丁
      ○○本人簽收」等語相符（見偵查卷第22頁），堪認被告
      所辯上情應屬真實可採。
  (四)綜上所述，證人乙○○○、黃德次、黃銘祥之指證既有上
      開與事實或常理不符之明顯瑕疵，無從憑信為真實，而其
      他卷證資料，亦不能證明被告有毆打告訴人成傷之行為，
      自難遽論被告有公訴人所指傷害之犯行。是公訴人所舉之
      證據，既未達一般人均不致有所懷疑，而得確信被告有傷
      害告訴人之真實程度，無從說服本院以形成被告有罪之心
      證；且本院在得依或應依職權調查證據之範圍內，復查無
      其他積極證據足以證明被告確有公訴意旨所指對告訴人傷
      害之犯行，則本件要屬不能證明被告犯罪。原審疏未詳查
      ，遽對被告論罪科刑，尚有未合。被告上訴指摘原判決不
      當，即有理由，應由本院將原判決撤銷，並為被告無罪之
      諭知。
四、據上論斷，應依刑事訴訟法第369條第 1項前段、第364條、
    第301條第1項，判決如主文。
本案經檢察官甲○○到庭執行職務。
中    華    民    國    97    年    4     月    23    日
            刑事第六庭    審判長法  官  李  文  雄
                                法  官  林  靜  芬
                                法  官  張  恩  賜
上列正本證明與原本無異。
不得上訴。
                                書記官  陳  如  慧
中    華    民    國    97    年    4     月    23    日


司法院資訊處製作；財團法人民間司法改革基金會備份。
